台灣台中地方法院刑事判決　　　　　　　　　　　　九十一年度易字第二六二二號
　　公　訴　人　台灣台中地方法院檢察署檢察官
　　被　　　告　甲○○
右列被告因贓物案件，經檢察官聲請以簡易判決處刑（九十一年度偵字第１０３０６
號），本院認為不宜以簡易判決處刑應適用通常程序並判決如左：
    主      文
甲○○無罪。
    理      由
一、檢察官聲請簡易判決處刑意旨如附件聲請書所載。
二、公訴人認為被告犯刑法第三百四十九條第二項之故買贓物罪，係以下列證據及理
    由為依據：（一）被告甲○○坦承上開犯行，核與證人劉尚綸、謝睿榕證述情節
    相符，復有照片十幀、贓物領回保管書附卷可資佐證。（二）Ｘ７─００５７號
    自小客車，係被害人乙○○於九十一年一月二十五日六時許在臺中市○○區○○
    路三段五六四號前失竊，而扣案之葉子板，確係自Ｘ７─００５７號自小客車拆
    解等情，除據告訴人指訴歷歷，復有車輛竊盜、車牌失竊資料個別查詢報表在卷
    可按，堪信上開葉子板係丙○○竊得Ｘ７─００５７號自小客車並拆解該車後，
    將上開葉子板賣予被告。（三）丙○○係駕駛貨車至被告店中兜售贓物，被告未
    經查證丙○○身分即予買受等情，均為被告自承在卷，被告對流動兜售汽車舊零
    件之人，未經查證及預留聯繫方式即與之交易，客觀上顯有故買贓物之未必故意
    。
三、按犯罪事實，應依證據認定之，無證據不得推定其犯罪事實；不能證明被告犯罪
    者，應諭知無罪之判決，刑事訴訟法第一百五十四條、第三百零一條第一項分別
    定有明文。而認定不利於被告之事實須依積極証據，苟積極證據不足為不利於被
    告事實之認定時，即應為有利於被告之認定，更不必有何有利之證據。又刑事訴
    訟制度受「倘有懷疑，則從被告之利益為解釋」、「被告應被推定為無罪」原則
    所支配，故得為訴訟上證明者，無論為直接或間接證據，須客觀上於一般人在一
    般社會生活經驗均不致有所懷疑，而達於確信之程度，除認定被告犯罪之外，無
    從本於同一事證為其他有利於被告之合理推斷者，始可據為有罪之認定，倘其證
    明尚未達於確信之程度，而有合理可疑存在時，即難據對被告為不利之認定，換
    言之，在「法律判斷」上，即不能為被告有罪之認定。
四、被告甲○○於本院審理時固坦承於九十一年一月間某日，在臺中縣大雅鄉○○路
    ○段一四一號其所經營之「慶峰汽車材料行」，以新台幣（下同）三千元之價格
    向丙○○購買自小客車上拆解下之右前葉子板零件一片，而後以三千五百元之價
    格賣予劉尚綸之事實，但否認其於購買之時知悉是贓物而故買，辯解稱因劉尚綸
    先前向其提到缺葉子板，之後剛好丙○○拿葉子板前來兜售，其雖與兜售者丙○○不相識，但丙○○說該葉子板是從報廢之汽車上拆解下來的，而其觀察之結果
    ，該葉子板上有刮痕，不完整而有缺陷，屬瑕疵品，所以相信丙○○所說的話，
    而向丙○○購買，而該葉子板既屬瑕疵品，其以三千元之價格向丙○○購買，而
    後以三千五百元之價格出售給劉尚綸，乃符合一般之交易價格，並非低價賤買。
五、經查被告向丙○○所購買之汽車前葉子板零件確實有刮痕，不完整而有缺陷，屬
    瑕疵品，此有警察人員查獲本案時所拍攝之該片葉子板照片二張附於偵查卷可稽
    ，而被告確實係以三千元之價格向丙○○購買，此也有被告所提出之丙○○簽名
    之收據一張附於偵查卷可憑，被告供稱上開葉子板全新之價格約為一萬元，而Ｘ
    ７─００５７號自小客車之所有人乙○○於警訊時供稱該車係１９９９年（民國
    ８８年）１１月出廠，距被告購買時已經使用達二年以上，乃屬舊品，則被告以
    三千元之價格購買該片有刮痕且不完整而有缺陷之舊貨瑕疵品葉子板，應屬符合
    一般之交易價格，又被告購買之後，係以三千五百元之價格出售給劉尚綸，此也
    據劉尚綸於警訊中供明，被告轉賣營利所得僅五百元，此也應符合一般商場行情
    ，並無違背常情之處。次查丙○○雖係駕駛貨車至被告店中兜售，而被告也未經
    查證丙○○身分即予買受，然被告辯解稱是劉尚綸先前向其提到缺葉子板，之後
    剛好丙○○拿葉子板前來兜售，其雖與兜售者丙○○不相識，但丙○○說該葉子
    板是從報廢之汽車上拆解下來的，而其觀察之結果，該葉子板上有刮痕，不完整
    而有缺陷，屬瑕疵品，所以相信丙○○所說的話，而向丙○○購買。查被告向丙○○所購買之葉子板既屬舊貨且為瑕疵品，已經敘明如前，而被告僅向丙○○購
    買該片葉子板，以供應適有需要修車之客戶劉尚綸，並非向丙○○大量購買汽車
    零件，依本件交易之情形，衡情應無要求出售者提出來源證明之必要，是難以被
    告對流動兜售汽車舊零件之人，未查證及預留聯繫方式即與之交易，遽認其客觀
    上有故買贓物之故意。依上所述，本院認為被告之辯解乃為真實可信，不能認其
    於購買時即有贓物之認識。此外，復查無其他積極證據足資證明被告有何故買贓
    物之犯行，不能證明其犯罪，應諭知被告無罪。
據上論斷，應依刑事訴訟法第四百五十二條、第三百零一條第一項前段，判決如主文
。
中    華    民    國      九十一      年       十一      月     十三    日
                                        法  官    李添興
右正本證明與原本無異。
如不服本判決，應於判決送達後十日內向本院提出上訴狀，上訴於臺灣高等法院臺中
分院( 須附繕本 )。
                                        書記官
中    華    民    國      九十一      年       十一      月     十三    日
附件
臺灣臺中地方法院檢察署檢察官聲請簡易判決處刑書
                                              九十一年度偵字第一三六號
    被      告  甲○○  男二十六歲（民國○○○年○月○○日生）
                        住嘉義縣中埔鄉灣潭村下庄二十號
                        身分證統一編號：Ｑ一二二三五三二號
右被告因竊盜案件，業經偵查終結，認為宜以簡易判決處刑，茲將犯罪事實及證據並
所犯法條分敘如左：
          犯罪事實
一、甲○○為設於臺中縣大雅鄉○○路○段一四一號「慶峰汽車材料行」負責人，於
    民國九十一年一月間某日，見丙○○（業經簽分偵辦）駕貨車至上址，兜售其自
    所竊得之車號Ｘ七─００五七號自小客車上拆解之右前葉子板零件一片，甲○○
    有上開葉子板零件係贓物之預見，竟仍執意以新臺幣三千元之價格故買之，甲○○並將該葉子板零件賣予不知情之劉尚綸，由劉尚綸僱工將該零件裝設於其所有
    之車號二Ｋ─六０九六號同款自小客車上。嗣於二月九日在十五時二十分許，在
    臺中市○○○路四七０之一號順茂修配廠，為Ｘ七─００五七號自小客車所有人
    乙○○發現，報警查獲，並扣得上開葉子板零件一片。
二、案經台中市警察局第四分局報告偵辦。
             證據並所犯法條
一、訊之被告甲○○坦承上開犯行，核與證人劉尚綸、謝睿榕證述情節相符，復有照
    片十幀、贓物領回保管書附卷可資佐證。次查Ｘ七─００五七號自小客車，係被
    害人乙○○於九十一年一月二十五日六時許在臺中市○○區○○路三段五六四號
    前失竊，而扣案之葉子板，確係自Ｘ七─００五七號自小客車拆解等情，除據告
    訴人指訴歷歷，復有車輛竊盜、車牌失竊資料個別查詢報表在卷可按，堪信上開
    葉子板係丙○○竊得Ｘ七─００五七號自小客車並拆解該車後，將上開葉子板賣
    予被告。末查丙○○係駕駛貨車至被告店中兜售贓物，被告未經查證丙○○身分
    即予買受等情，均為被告自承在卷，被告對流動兜售汽車舊零件之人，未經查證
    及預留連繫方式即與之交易，客觀上顯有故買贓物之未必故意。本件事證已明，
    被告犯嫌應堪認定。
二、核被告所為，係犯刑法第三百四十九條第二項之故買贓物罪嫌。報告意旨另以：
    被告於九十一年一月二十五日竊取Ｘ七─００五七號自小客車云云，惟查本件被
    告僅於九十一年一月間在臺中縣大雅鄉○○路○段一四一號「慶峰汽車材料行」
    收受該車葉子板零件，已如前述，其所辯之時空情節尚無瑕疵可指，且復查無任
    何積極證據足認被告有竊取該自小客車之犯行，是本件尚難遽以竊盜罪相繩。惟
    此部分若成立犯罪，與前開聲請簡易處刑部分為同一案件，爰不另為不起訴處分
    ，併此說明。
三、依刑事訴訟法第四百五十一條第一項聲請逕以簡易判決處刑。
    此    致
臺灣臺中地方法院臺中簡易庭
中      華      民      國    九十一    年      九      月      七      日
                                檢察官  林  彥  良
中      華      民      國    九十一    年      九      月     十三     日
右正本證明與原本無異            書記官  王  崇  莉
中華民國刑法第三百四十九條第二項搬運、寄藏、故買贓物或為牙保者，處五年以下
有期徒刑、拘役或科或併科一千元以下罰金。
